【裁判字號】    88,訴,2260
【裁判日期】    890428
【裁判案由】    搶奪
【裁判全文】
臺灣高雄地方法院刑事判決                        八十八年度訴字第二二六號
    公  訴  人  臺灣高雄地方法院檢察署檢察官
    被      告  丙○○
    選任辯護人  陳慧錚
                江雍正
                吳賢明
右列被告因搶奪案件，經檢察官提起公訴（八十八年度偵字第二四七六八號），本院
判決如左：
    主  文
丙○○共同意圖為自己不法之所有，而搶奪他人之動產，處有期徒刑拾月。緩刑參年
。緩刑期內付保護管束。
    事  實
一、丙○○與乙○○（另案由國防部南部地方軍事法院檢察署偵查中）共同基於為自
    己不法所有之犯意聯絡，於民國八十八年十月五日晚上九時二十五分許，由乙○○騎乘未懸掛車牌之機車一輛（原車號碼為ＸＤＵ－四七五號，王國龍所有借予
    丙○○騎用）後載丙○○，行經高雄市○○○路私立國際商工前，見甲○○是時
    正騎乘機車行經該處，乃由乙○○自右後方趨車靠近，而由丙○○趁甲○○不注
    意之際，搶奪其所有置放於機車腳踏板上之黑色皮包一個（內有現金新台幣二千
    四百九十元、身分證、學生證各一枚、信用卡五張、金融卡一張及書本二本），
    得手後，乃加速離去，嗣於同日晚上十時許，在高雄市○○區○○路與同仁路口
    ，為警臨檢盤查時，當場查獲，並於上開騎乘之機車腳踏板上，起出前開贓物。
二、案經高雄市政府警察局移送臺灣高雄地方法院檢察署檢察官偵查起訴。
    理  由
一、訊據被告丙○○固不諱言有於右揭時、地，身著花格衣服，乙○○身著黃色上衣
    ，與乙○○共同騎乘未懸掛車牌之機車一輛，行經上開私立國際商工前時，有發
    生搶奪情事，並於同日晚間十時許，為警臨檢時，在所騎乘之機車腳踏板上，查
    獲甲○○所有之皮包一個（內有現金新台幣二千四百九十元、身分證、學生證各
    一枚、信用卡五張、金融卡一張及書本二本）等事實，惟矢口否認有何搶奪犯行
    ，並辯稱：當晚係乙○○至醫院邀伊外出吃消夜，騎經上開路段時，乙○○突然
    出手搶奪他人皮包，伊完全不知情，且伊是時正因手部骨折，所以不可能動手搶
    奪，被害人指認情節恐有誤會云云。經查：
（一）被害人甲○○於右揭時、地，受人行搶之事實，業據證人即被害人甲○○迭於
      警訊、偵查及本院時陳述綦詳，並有贓物認領保管收據一紙在卷可按，顯見被
      害人確有遭搶事實。而被害人甲○○雖於八十九年三月一日本院審理時陳以：
      案發是時無法清楚看到是否後座之人行搶，只確定係由其中一人為之云云，然
      人之記憶往往隨著時間遠近、生活情狀、智識程度，個人偏好而有所更迭、滅
      失，考諸被害人上開所陳，距離案發時間，相隔已近五個月，苟非刻意記憶，
      縱有部分情節模糊，尚難遽謂所陳全然不實，審諸被害人甲○○警訊時證稱：
      「我於本（五）日二十一時二十五分許，騎機車行經（由東向西）高市○○路
      國際商工前，被兩名男子共乘乙輛未懸掛車牌機車，由後方被載的人伸手將我
      置於我機車腳踏板上之黑色皮包搶走，得手後該兩名立即騎車加速往西方向逃
      逸。：：」等語，被害人對於是時被告及乙○○搶奪經過，均能清楚勾勒以對
      ，且被害人甲○○係於搶案發生後，當晚十時五十分許，至警局製作訊問筆錄
      並指認被告丙○○及乙○○為案發現場行搶之人，而被告丙○○及乙○○為警
      逮捕後，依警訊筆錄所載，雙方仍一味互指對方方為真正下手行搶之人，則被
      害人是時所陳，距離案發時間未幾，且當時並無任何足以誘導或干擾其陳述回
      憶之情事發生，佐以警訊筆錄所載，被害人對於犯嫌行搶手法、衣著服色等重
      要舉證事項，均清楚描繪陳述，顯見其警訊筆錄所陳，應最為接近真實，況被
      害人於八十九年三月一日本院審理時亦結證稱：「當時我騎機車，搶我的人騎
      機車從我旁邊經過，由後座穿花衣服者，自我的右邊搶我的皮包，他搶時是順
      手抓走，抓到袋子之背帶，沒有很大的角度」等語，審以證人乙○○於警訊及
      國防部南部地方軍事法院檢察署檢察官偵查時亦陳稱：當時係由被告下手行搶
      等語，相較互核以觀，證人甲○○警訊所陳堪可採信，被告上開所辯，無非事
      後卸責之詞，不足採信。
（二）另證人乙○○雖於警訊及偵查時矢口否認有共同搶奪犯行，辯稱：係被告丙○○個人動手行搶，其並不知情云云。然證人乙○○與被告丙○○共同行搶事實
      ，除據證人甲○○上開所陳外，慮以偵查時證人乙○○自承：案發是時，該行
      經路線，車輛非多，渠等由被害人右後方經過，時速約四十至五十公里，有保
      持一定距離等語以觀，被告及乙○○騎乘之機車與被害人騎車速度並非同一，
      路線亦非平行，路上既未壅塞，縱有超車之舉，為圖順利加速前進，超車時對
      於周遭車輛位置、距離，衡情亦會保持相當等距，以免肇生事端，方屬合理，
      則依上開說明，被害人案發是時情狀，若非後方來車，刻意趨前近逼，進而靠
      近減速，復而下手行搶，再行加速逃逸，實無可能致生被害人遭搶一節，而乙○○既自承是時係騎乘機車之人，則上開速度、方向及距離等調節動作，只要
      其中任何一環節有所差池，被告均有可能當場失誤，甚而有失誤被捕危險，是
      以渠等苟未有搶奪之犯意聯絡或行為分擔，被告實無甘冒失敗被捕危險，遽行
      下手行搶可能，再酌以如若本件犯行僅為被告自身所為，為何渠等為警查獲時
      ，上開搶得之皮包係置於乙○○騎乘之機車腳踏板上，而非被告手中？足見被
      告與乙○○就上開搶奪犯行，俱有犯意聯絡及行為分擔至明。
（三）又被告雖另辯稱：案發是時，伊甫因左手骨折，尚在復原階段，無法以左手自
      被害人右後方超前行搶，且被害人皮包內放置物品非輕，伊更無可能由下方提
      取云云，並提出重仁骨科醫院八十八年十月六日診斷證明書一紙及照片五幀供
      佐，然徵諸鑑定證人即重仁骨科醫院醫師梁正隆於本院審理時結證稱：「被告
      是時係開刀完第五天，若要以左手取物使大力，則可能不太可能，因當時他有
      釘鋼板。若是以其左手拿取掛在機車上之皮包，則與機車速度及皮包重量有關
      ，以開完刀幾天內之情形來說，若要很順利拿取的話，可能有困難，若被告很
      刻意要如此做的話，可能會造成傷處劇烈的疼痛。而他的傷勢若說完全不可能
      那樣做的話，倒也不會」「被告當時手部釘上鋼板，沒有打石膏」等語，充其
      量僅足說明被告手部骨折，無法輕易取物，惟仍無法證明被告是時絕對無法行
      搶，則被告刻意忍痛行搶仍有可能，自難遽此憑為被告有利事實之認定。綜上
      以觀，被告上開所辯，無足採憑，本件罪證明確，犯行堪予認定，應依法論科
      。
二、核被告所為係犯刑法第三百二十五條第一項之搶奪罪。其與乙○○就上開搶奪犯
    行，有犯意之聯絡及行為之分擔，為共同正犯。茲審酌被告貪慾圖利，不思正常
    工作取財，竟為搶奪犯行、品性、智識程度、犯罪後猶矯飾部分犯行等一切情狀
    ，量處如主文所示之刑。又查被告前未曾受有期徒刑以上刑之宣告，有台灣高雄
    地方法院檢察署刑案資料查註紀錄表、本院被告院內索引卡紀錄表及台灣高等法
    院被當全國前案紀錄表各一份附卷可稽，經此偵查、起訴、審判及論罪科刑程序
    ，當知愓勵，信無再犯之虞，因認其所宣告之刑，以暫不執行為適當，併予宣告
    緩刑三年，以勵來茲而啟自新，並於緩刑期內付保護管束。
據上論斷，應依刑事訴訟法第二百九十九條第一項前段、刑法第二十八條、第三百二
十五條第一項、第七十四條第一款、第九十三條第一項，判決如主文。
中    華    民    國    八十九    年      四      月      二十八        日
                                  臺灣高雄地方法院刑事第一庭
                                      法  官   邱基峻
右正本證明與原本無異。
如不服本判決，應於判決送達後十日內，向本院提出上訴狀。
                                      書記官   王美玲
中    華    民    國    八十九    年      四      月        二十九    日


司法院資訊處製作；財團法人民間司法改革基金會備份。
